【裁判字號】    98,易,3435
【裁判日期】    981231
【裁判案由】    詐欺
【裁判全文】
臺灣臺中地方法院刑事判決              98年度易字第3435號
公  訴  人  臺灣臺中地方法院檢察署檢察官
被      告  乙○○
選任辯護人  張益隆律師
上列被告因詐欺案件，經檢察官提起公訴（九十八年度偵字第
一七四一四號），本院判決如下：
    主    文
乙○○共同犯詐欺取財罪，處有期徒刑壹年。
    犯罪事實
一、乙○○與丙○○（所涉詐欺取財罪嫌，業經另案審理）係國
    中學長、學弟關係。緣乙○○於民國九十六年十二月間，明
    知或可得而知綽號「阿咪」之真實姓名、年籍不詳之成年人
    係詐欺集團成員，竟與該「阿咪」之人，共同基於意圖為自
    己不法所有之犯意聯絡，將其所開立之合作金庫永安分行00
    00000000000 號帳戶（下稱合庫永安分行帳戶）提供予該「
    阿咪」之人及所屬之詐欺集團藉以作為詐騙取財之匯款工具
    ，復擔任至金融機構提領詐騙贓款之「車手」工作，而參與
    該詐欺集團之運作，並與「阿咪」約定提款後可獲得提領款
    項一定成數約數千元之報酬。又乙○○於九十六年十二月底
    間某日，以要幫忙介紹丙○○工作為由，邀丙○○至其位在
    臺中縣龍井鄉東園巷三弄六十七號之租屋處暫住，並於該處
    以新臺幣（下同）五千元之代價，向丙○○收購臺灣中小企
    業銀行二林分行帳號00000000000 號帳戶（下稱臺灣中小企
    銀二林分行帳戶）及華南商業銀行臺中港路分行帳號000000
    000000號帳戶（下稱華南銀行中港分行帳戶）之存摺、提款
    卡及密碼，並介紹真實姓名、身份不詳之綽號「阿咪」之詐
    騙集團成員與丙○○認識，使丙○○亦擔任至金融機構提領
    詐騙贓款之「車手」工作，而參與該詐欺集團之運作。嗣上
    該詐欺集團中之成員即意圖為自己不法之所有，於九十六年
    十二月十日撥打電話予甲○○，佯稱甲○○抽中港幣二十萬
    元之獎金，但須先行支付稅金始能領獎云云，致使甲○○陷
    於錯誤，依該詐騙集團成員之指示陸續匯款，其中甲○○曾
    於九十六年十二月十七日依該詐欺集團成員指示，以無摺存
    款之方式匯款五十一萬三千元至乙○○上開合庫永安分行帳
    戶內，嗣乙○○即於九十六年十二月十七日當天親自至該行
    提領五十萬元之款項交付予「阿咪」及所屬詐欺集團成員，
    並因而獲得「阿咪」等所屬詐欺集團所給予之數千元報酬。
    嗣甲○○又於九十七年一月二日，依上揭詐欺集團成員之指
    示匯款五十萬七千三百元至上開丙○○所有之臺灣中小企銀
    二林分行之帳戶內；復於九十七年一月三日，匯款七十萬元
    至上開丙○○所有之華南銀行中港分行帳戶；再於九十七年
    一月四日，匯款三十萬元至丙○○所有之臺灣中小企銀二林
    分行之帳戶。丙○○並於甲○○匯款至其帳戶後，分別於九
    十七年一月二日、一月三日、一月四日與乙○○、綽號「阿
    咪」之男子及另一名真實身份不詳之成年男子，共同前往銀
    行，由丙○○親自提領甲○○所匯入之款項依序各為五十萬
    六千元、六十九萬九千元、二十九萬九千元予「阿咪」之人
    及所屬之詐欺集團成員，「阿咪」並應允給予丙○○提領款
    項百分之二之金額作為報酬。嗣經甲○○發覺有異後始知受
    騙，並報警而循線查獲上情。
二、案經臺灣臺中地方法院檢察署檢察官自動檢舉簽分偵查後起
    訴。
    理    由
一、證據能力方面：按被告以外之人（包括證人、鑑定人、告訴
    人、被害人及共同被告等）於審判外之陳述雖不符刑事訴訟
    法第一百五十九條之一至之四等四條之規定，而經當事人於
    審判程序同意作為證據，法院審酌該言詞陳述或書面陳述作
    成時之情況，認為適當者，亦得為證據；當事人、代理人或
    辯護人於法院調查證據時，知有刑事訴訟法第一百五十九條
    第一項不得為證據之情形，而未於言詞辯論終結前聲明異議
    者，視為有前項之同意，同法第一百五十九條之五定有明文
    。立法意旨在於傳聞證據未經當事人之反對詰問予以核實，
    原則上先予排除。惟若當事人已放棄反對詰問權，於審判程
    序中表明同意該等傳聞證據可作為證據；或於言詞辯論終結
    前未聲明異議，基於尊重當事人對傳聞證據之處分權，及證
    據資料愈豐富，愈有助於真實發見之理念，且強化言詞辯論
    主義，使訴訟程序得以順暢進行，上開傳聞證據亦均具有證
    據能力。查檢察官、被告及其選任辯護人對於本案卷內相關
    證人之證述、文書卷證資料，於本院九十八年十一月五日行
    準備程序中、本院九十八年十二月二十四日審理中並未就有
    何於刑事訴訟法第一百五十九條第一項不得為證據之情形於
    本院言詞辯論終結前聲明異議，且有關本案諸證人之證述、
    文書卷證資料亦經本院於審理期日逐一提示、朗讀，並告以
    要旨，本院復審酌相關證人證述筆錄製成、文書卷證資料取
    得，並無證據顯示有何違背程序規定情事，依據上述之說明
    ，均應具有證據能力。
二、訊據被告乙○○（下稱被告）固不否認有於上揭時、地提供
    其合庫永安分行帳戶予「阿咪」之人使用，並於九十六年十
    二月十七日臨櫃提款五十萬元予該「阿咪」之人，復介紹丙○○與「阿咪」認識之事，惟矢口否認有何公訴人所指之上
    揭犯行，辯稱：伊幫忙「阿咪」提領款項時，真的不知道是
    詐欺集團詐騙他人而得之款項，是「阿咪」表示生意失敗需
    借用他人之戶頭匯款，所以伊才同意幫忙提領款項，而「阿
    咪」會在提款後給予數千元之報酬；後來因伊知道丙○○失
    業沒有工作，伊才想將丙○○介紹給「阿咪」幫忙領款，但
    是伊絕對沒有以五千元之代價收購丙○○之帳戶資料，也沒
    有陪丙○○去銀行提錢，不知道丙○○與「阿咪」是怎麼談
    的，伊之前有與丙○○吵架，又未前往為丙○○辦理交保，
    可能是丙○○對伊懷恨在心才誣指伊收購存摺之事云云。經
    查：
  (一)被害人甲○○上揭遭詐欺集團詐騙而匯款，其中相關匯款至
    被告乙○○帳戶內以及丙○○之帳戶內，以及被告乙○○確
    實有於九十六年十二月十七日臨櫃提領五十萬元現金、丙○○則有於九十七年一月二日、三日、四日各臨櫃提領五十萬
    六千元、六十九萬九千元、二十九萬九千元現金等節，業據
    被害人甲○○於警詢中指述明確，並經證人丙○○於偵訊中
    結證明確，復為被告乙○○所不爭執，並有本院九十八年度
    易字第二六三五號判決、被告乙○○所有之上揭合庫永安分
    行帳戶交易明細表、丙○○所有之上揭臺灣中小企銀二林分
    行及華南銀行臺中港路分行之存摺內頁交易明細表在卷可稽
    ，首堪認定。
  (二)被告雖以前詞置辯，惟查：
  1.被告乙○○與該「阿咪」之人係在路上因填寫問卷而認識，
    之後僅出來逛過幾次街等情，業據被告乙○○坦認在卷。則
    以該等交情，被告即願意受「阿咪」之委託而出借自己之帳
    戶供「阿咪」使用作為收受他人匯款之用，本已與常情有所
    未合。蓋金融帳戶本係個人使用作為存提、支付、領取款項
    之重要金融理財工具，本無由任意藉由他人使用；況現今設
    立金融帳戶並無須任何花費，任何人均可持相關證件親至金
    融機構辦理帳戶使用，且不限開戶個數，果非供不合法、不
    正當之使用，自無需大費周章借用他人金融帳戶匯款使用，
    被告乙○○乃一具有正常知識之成年人，就此實無諉為不知
    之理。被告乙○○雖又辯稱：因為「阿咪」表示財務狀況、
    信用不佳，所以有借用伊帳戶，以避免款項遭金融機構查扣
    之必要云云。惟被告乙○○本身親自代該「阿咪」之人所提
    領之款項，其中光是被害人甲○○部分即高達五十萬元，而
    僅依合庫永安分行帳戶交易明細顯示，被告乙○○於九十六
    年十二月十四日起至九十六年十二月二十日止，尚有提領其
    他「廖美玉」、「莊春香」、「賴雅鳳」等人所匯入之五十
    三萬元、二十萬元、四十萬元等款項之情形，有該合庫永安
    分行交易明細在卷可查。果「阿咪」之人確實財務狀況不佳
    ，自無在短短一週內有如此多筆金額多達數十萬元之款項入
    戶之可能，被告乃具有正常知識之成年人，就此等與常情相
    悖之事，自無不知箇中奧妙所在之可能。況一般金融機構若
    非存款戶之債權人，本無由未基於任何法院之執行名義即任
    意凍結、扣用存戶之款項，此亦屬常識，被告乙○○當無聽
    信「阿咪」一面之詞，而如其所述之僅係出於幫助「阿咪」
    受領他人匯款之意而出借帳戶並代為提領款項之理。況被告
    乙○○亦坦承：幫「阿咪」提款後，可獲得數千元不等之酬
    勞，伊為「阿咪」提領了三、四次每次都是二、三十萬元或
    三、四十萬元之款項，伊事後共計獲得二、三萬元之酬勞；
    伊每次幫忙「阿咪」提領款項，大概花十幾分鐘到半個小時
    左右，而伊擔任飲料店的店長，每天工作九小時、月休六天
    ，每月薪資為二萬三千元到三萬五千元左右等語。則此等相
    對於正常薪資之工作而言，僅需花費十幾分鐘至半個小時從
    事相當輕鬆、不費力之提領現金，即有數千元報酬（依被告
    所述之次數及總獲得報酬，平均每次提領可獲得六、七千元
    之酬勞）之工作，實已非正常人認知內之正當工作，則該等
    他人匯入戶頭內金額之來源並非正當一節，以被告乙○○之
    工作經歷而言，亦實無不知之理。況被告乙○○亦於本院準
    備程序及審理中稱：介紹丙○○給「阿咪」認識是因為丙○○當時沒有工作，想說介紹給「阿咪」認識幫他提款就可以
    有錢等語，顯然被告乙○○就此等提款工作可以領取代價一
    節，乃屬知之甚詳。綜合上情，被告乙○○所辯：提款時不
    知這是詐騙集團詐欺他人之金錢云云，即屬無可採信。
  2.而被告乙○○確實有介紹丙○○與「阿咪」之人認識，並因
    而以五千元之代價向丙○○收購帳戶，並表示多本比較好賺
    等語，業據證人丙○○於偵訊時結證屬實。由上述被告乙○○所坦承之介紹證人丙○○與「阿咪」認識之源由可知，被
    告乙○○確實係欲為證人丙○○介紹此等「提現金領報酬」
    之好康工作，應屬無疑，證人丙○○此處所言當與事實相符
    而堪為採認，被告乙○○徒空言辯稱：沒有以五千元之代價
    收購丙○○之帳戶資料云云，乃無可採信。另被告乙○○確
    實有與「阿咪」、另名姓名不詳之成年男子一同陪同證人丙○○前往銀行提領現金共三次（詳如上(一)所述）一節，亦據
    證人丙○○於警詢、偵訊中證述明確；而被告乙○○亦於本
    院審理中坦承：是伊介紹「阿咪」給丙○○認識的，較諸於
    丙○○，伊與「阿咪」認識比較久、比較熟等語；此外，於
    丙○○於九十七年一月初提款前，被告乙○○即曾幫助「阿
    咪」提領過款項等節，業如前述。則以常情觀之，該「阿咪
    」之人自對被告乙○○有較證人丙○○更高之信賴，其為防
    止丙○○提領金額頗鉅之款項後私自落跑或予以侵吞，而要
    求被告乙○○一同到場看守，以避免款項無法順利到手之窘
    境，亦屬常情。是證人丙○○於警詢、偵查中所為之證述自
    與事理相符而堪為採信，被告空言：因與丙○○有糾紛而遭
    誣陷云云，自非可採。另被告乙○○雖復辯稱：九十七年一
    月二日至四日期間，伊都在飲料店內工作未曾外出云云，並
    以其工作排班表為其依據。惟姑不論該排班表並未詳示年份
    ，徒依該工作排班表內容亦僅得知悉被告於一月二日至四日
    間雖有排班，惟其是否確實於該時段內寸步不離其工作崗位
    ，亦乏積極之事證足資佐憑，所辯亦不足為採，附此敘明。
  (三)是由上開說明可知，被告乙○○就該「阿咪」之人係屬詐欺
    集團成員，以及「阿咪」借用其帳戶以及丙○○之帳戶所得
    之款項均係他人遭詐欺集團詐騙所得一節，自屬明知或可得
    而知，其竟仍提供自己之帳戶供被害人作匯款，並加以提領
    交付予詐欺集團成員，以及介紹丙○○交付相關金融帳戶資
    料及陪同前往金融機構領取款項之犯行，乃屬事證明確，堪
    為認定，應依法予以論科。
三、按正犯、從犯之區別，係以其主觀之犯意及客觀之犯行為標
    準，凡以自己犯罪之意思而參與犯罪，無論其所參與者是否
    犯罪構成要件之行為，皆為正犯，其以幫助他人犯罪之意思
    而參與犯罪，其所參與者，苟係犯罪構成要件之行為，亦為
    正犯，必以幫助他人犯罪之意思而參與犯罪，其所參與者又
    為犯罪構成要件以外之行為，始為從犯，最高法院著有八十
    五年臺上字第五一０號、二十五年上字第二二五三號判例可
    資參照。而電話詐騙此一新近社會犯罪型態，自刊登廣告、
    收購人頭帳戶、撥打電話實施詐騙、指定被害人匯款帳戶、
    自人頭帳戶提領款項、取贓分贓等階段，乃係需由多人縝密
    分工方能完成之集團性犯罪，被告擔任「車手」負責提領詐
    騙之款項，自應論以正犯。故核被告乙○○所為，係犯刑法
    第三百三十九條第一項之詐欺取財罪。另起訴書雖未論及被
    告乙○○提供自己設於合庫永安分行之帳戶予「阿咪」之人
    供詐欺集團使用，並於被害人甲○○於九十六年十二月十七
    日匯款五十一萬三千元後，親自提領五十萬元交付予「阿咪
    」之人之犯罪事實，惟此部分犯罪事實業經公訴檢察官蒞庭
    當庭予以擴張，有準備程序筆錄在卷可稽，且核與丙○○所
    提領之被害人甲○○受騙之匯款部分乃屬同一被害人接續遭
    詐欺取財之同一犯罪事實，本院自得就該部分一併予以審理
    ，附此敘明。至被告之選任辯護人就此雖為被告辯稱：被告
    乙○○曾於九十六年十二月上旬提供華南銀行臺中港路分行
    帳戶（帳號：000000000000號）予「阿咪」及所屬詐欺集團
    作為詐騙取財之匯款工具，並至該集團擔任提領詐騙贓款之
    「車手」工作，而參與該詐欺集團運作，嗣後乃於九十六年
    十二月十九日提領該案被害人林盈慧遭詐騙而匯入被告乙○○上揭華南銀行臺中港路分行帳戶內之款項，該部分業經板
    橋地方法院以九十八年度簡字第一九八０號判處有期徒刑三
    月、緩刑二年，並於九十八年五月十五日確定，而被告乙○○係同時提供該華南銀行臺中港路分行帳戶以及合庫永安分
    行帳戶予「阿咪」之人使用，故檢察官擴張犯罪事實部分應
    屬想像競合犯之裁判上一罪，而為前案既判例效力之所及云
    云。惟被告乙○○之犯行並非單純提供帳戶資料供詐欺集團
    詐騙他人匯款之工具，而係進一步擔任該詐欺集團內對不同
    之被害人所匯之遭詐騙款項予以提領之「車手」工作，業如
    前述，是其所辯：係屬想像競合犯云云，自屬無稽。且按刑
    法上之接續犯，係指以單一行為，經數個階段，持續侵害同
    一法益而言；如數行為於同時同地或密切接近之時地實施，
    侵害同一之法益，各行為之獨立性極為薄弱，依一般社會健
    全觀念，在時間差距上，難以強行分開，在刑法評價上，以
    視為數個舉動之接續施行，合為包括之一行為予以評價，較
    為合理，則屬接續犯，而為包括之一罪，此有最高法院七十
    年度臺上字第二八九八號、八十六年度臺上字第三二九五號
    判例意旨可資參照。本件被告乙○○所屬之詐欺集團於密接
    時、地下，對於同一被害人，本於同一犯罪之計畫，利用同
    一機會施以詐術，使被害人先後多次轉帳匯款之情形，固各
    自侵害同一被害人之相同財產法益，而應認為對該被害人構
    成接續犯，僅成立單一之詐欺取財罪；然依上開說明，接續
    犯之構成，因須侵害同一之法益，且各行為之獨立性極為薄
    弱，依一般社會健全觀念，在時間差距上，難以強行分開，
    始足成立接續犯，應屬甚明。而本件被告乙○○及所屬詐欺
    集團成員所為詐騙被害人甲○○之款項，核與上揭臺灣板橋
    地方法院九十八年度簡字第一九八０號中關於被告乙○○所
    涉之被害人林盈慧遭詐騙部分，係屬不同之被害人，有上揭
    判決在卷可考，是該詐欺集團及被告就該案與本案所侵害之
    法益自屬歧異，自應依不同法益之歸屬，分別對被告論以不
    同次之詐欺取財罪，是本件公訴檢察官擴張之犯罪事實部分
    ，並未受該臺灣板橋地方法院判決之既判力效力所及，在此
    一併予以說明。又被告乙○○與「阿咪」、「丙○○」及該
    詐騙集團其他成員間對於本件被害人甲○○詐欺取財犯行，
    具有犯意聯絡及行為分擔，均為共同正犯。爰審酌被告乙○○犯罪之動機、目的、手段，以及其為貪圖不勞而獲之報酬
    ，率爾提供自己之帳戶供「阿咪」等共同正犯作為詐欺取財
    工具，併負責擔任車手，復收購丙○○之帳戶資料，並介紹
    丙○○參與擔任詐欺集團「車手」之提領款項工作，愈使該
    等正犯肆無忌憚，助長犯罪之猖獗，使其他共同正犯即「阿
    咪」等其他詐欺集團成員得以此詐騙被害人，增加犯罪偵查
    機關查察犯罪困難，並使其他共犯等得以隱匿真實身分，減
    少遭查獲之風險，並斟酌被害人甲○○因受騙而匯款至被告
    乙○○帳戶中之金額為五十一萬三千元、因受騙而匯款至丙○○帳戶中之金額為五十萬七千三百元、七十萬元、三十萬
    元等及其犯罪後猶矢口否認犯行，且迄未賠償被害人所受損
    害之態度等一切情狀，量處如主文所示之刑，以資懲儆。
據上論斷，應依刑事訴訟法第二百九十九條第一項前段，刑法第
二十八條、第三百三十九條第一項，刑法施行法第一條之一，判
決如主文。
本案經檢察官王淑月到庭執行職務。
中    華    民    國    98    年    12    月    31    日
                    臺灣臺中地方法院刑事第十五庭
                        審判長法  官  江奇峰
                              法  官  廖純卿
                              法  官  林學晴
上正本證明與原本無異。
如不服本判決，應於收受送達後10日內向本院提出上訴書狀（應
敘述具體理由並附繕本）。
上訴書狀如未敘述理由，應於上訴期間屆滿後20日內補提理由書
於本院。
                              書記官  簡雅文
中    華    民    國    98    年    12    月    31    日
附錄本案論罪法條全文：
刑法第三百三十九條第一項：
意圖為自己或第三人不法之所有，以詐術使人將本人或第三人之
物交付者，處五年以下有期徒刑、拘役或科或併科一千元以下罰

司法院資訊處製作；財團法人民間司法改革基金會備份。
